臺灣高等法院民事裁定
111年度上字第226號
上  訴  人  翌通科技股份有限公司

法定代理人  許佳琪  


上列上訴人與被上訴人何姿慧間請求確認支票債權不存在等事件
，上訴人對於中華民國111年8月10日本院111年度上字第226號第
二審判決提起上訴，本院裁定如下：
    主  文
上訴人應於收受本裁定正本七日內，補正委任律師或具律師資格
之關係人為代理人之委任書，並補繳第一審裁判費新臺幣參仟玖
佰陸拾元、第二審裁判費新臺幣參仟貳佰陸拾柒元及第三審裁判
費新臺幣陸萬肆仟壹佰陸拾柒元，如逾期不補正，即駁回其上訴
。
    理  由
一、按民事訴訟法第466條之1規定：「對於第二審判決上訴，上
    訴人應委任律師為訴訟代理人。但上訴人或其法定代理人具
    有律師資格者，不在此限。上訴人之配偶、三親等內之血親
    、二親等內之姻親，或上訴人為法人、中央或地方機關時，
    其所屬專任人員具有律師資格並經法院認為適當者，亦得為
    第三審訴訟代理人。第1項但書及第2項情形，應於提起上訴
    或委任時釋明之。上訴人未依第1項、第2項規定委任訴訟代
    理人，或雖依第2項委任，法院認為不適當者，第二審法院
    應定期先命補正。逾期未補正亦未依第466條之2為聲請者，
    第二審法院應以上訴不合法裁定駁回之。」。又按訴訟標的
    之價額，由法院核定。核定訴訟標的之價額，以起訴時之交
    易價額為準；無交易價額者，以原告就訴訟標的所有之利益
    為準；以一訴主張數項標的者，其價額合併計算之。但所主
    張之數項標的互相競合或應為選擇者，其訴訟標的價額，應
    以其中價額最高者定之，民事訴訟法第77條之1第1項、第2
    項、第77條之2第1項分別定有明文。末按因財產權起訴，應
    依同法第77條之13規定，繳納裁判費，而向第二審或第三審
    法院上訴，依第77條之13規定，加徵裁判費10分之5，同法
    第77條之16第1項前段亦有明定，此為起訴及提起上訴之必
    要程式。
二、本件上訴人不服本院111年度上字第226號第二審判決，提起
    第三審上訴，惟未據繳納裁判費，亦未委任律師或具律師資
    格之關係人為訴訟代理人。經查：
　㈠上訴人起訴主張伊於民國108年2月間向被上訴人借款200萬元
    ，並開立如附表所示支票共3紙(下稱系爭3紙支票)予被上訴
    人作為還款擔保，嗣伊自同年4月起陸續自伊實際負責人邱
    詮堃所有之帳戶匯款共計新臺幣(下同)239萬8000元予被上
    訴人以償還上開200萬元借款，並超額清償39萬8000元。詎
    被上訴人仍持系爭3紙支票向銀行提示，其中附表編號2之支
    票經兌現（即金額100萬元），另附表編號1、3之支票部分
    則因存款不足而退票，故依民法第307條、第179條，票據法
    第114條準用第74條第1項規定，聲明請求：⑴確認被上訴人
    持有之系爭3紙支票，對上訴人之票據債權不存在；⑵被上訴
    人應將附表編號1、3之支票及其退票理由單返還上訴人；⑶
    被上訴人應給付上訴人139萬8000元，及自起訴狀繕本送達
    翌日起至清償日止，按年息5%計算之利息；⑷願供擔保，請
    准宣告假執行等語。核上訴人上開聲明⑴部分之訴訟利益為4
    00萬元，其聲明⑵與⑴之訴訟目的因屬同一，依前開說明，其
    訴訟標的價額應擇其中最高者即聲明⑴之400萬核定之；至聲
    明⑶請求返還不當得利139萬8000元部分，其中100萬元乃與
    聲明⑴中確認附表編號2之支票債權（即100萬元）不存在部
    分之訴訟目的同一，不併計算訴訟標的價額，僅計算上訴人
    主張請求返還之超額清償39萬8000元部分。是本件第一審之
    訴訟標的價額為439萬8000元(計算式：400萬+39萬8000=439
    萬8000），應徵第一審裁判費4萬4560元，扣除上訴人已繳
    納之4萬0600元(原審110年度北補字第1155號卷第3頁)，上
    訴人尚應補繳第一審裁判費3960元(計算式：4萬4560-4萬06
    00=3960)。
　㈡又原審判決上訴人全部敗訴，上訴人全部聲明不服上訴，嗣
    於本院中減縮其上訴聲明為：⑴原判決關於駁回上訴人後開
    第⑵⑶⑷項之訴部分廢棄；⑵確認被上訴人所持有附表編號1、3
    支票，對上訴人之票據債權不存在；⑶被上訴人應將附表編
    號1、3支票返還上訴人；⑷被上訴人應給付上訴人121萬8000
    元，及自起訴狀繕本送達翌日起至清償日止，按年息5%計算
    之利息；⑸上開第⑶⑷項部分，上訴人願供擔保請准宣告假執
    行等語。核其上訴聲明⑵部分之訴訟利益為300萬元，而聲明
    ⑶部分與聲明⑵之訴訟目的同一，該部分訴訟標的價額應擇其
    中最高者即聲明⑵之300萬核定之，至聲明⑷請求返還121萬80
    00元部分(即邱詮堃超額清償21萬8000及被上訴人兌現附表
    編號2支票款100萬元)，與其他項聲明並無互相競合或選擇
    關係，自應合併計算其價額，是本件第二審之訴訟標的價額
    應核定為421萬8000元(計算式：300萬+121萬8000=421萬800
    0），應徵第二審裁判費6萬4167元，扣除上訴人已繳納之6
    萬0900元(本院卷第17頁)，上訴人尚應補繳第二審裁判費32
    67元(計算式：6萬4167-6萬0900=3267)。
　㈢本院第二審判決駁回上訴人之上訴，上訴人全部聲明不服上
    訴，其上訴聲明：⑴原判決廢棄；⑵上廢棄部分：⒈確認被上
    訴人所持有附表編號1、3支票，對上訴人之票據債權不存在
    ；⒉被上訴人應將附表編號1、3支票返還上訴人；⒊被上訴人
    應給付上訴人121萬8000元及自起訴狀繕本送達翌日起至清
    償日止，按年息5%計算之利息等語。其上訴利益即依同前㈡
    之計算方式，應核定為421萬8000元(計算式：300萬+121萬8
    000=421萬8000），應徵第三審裁判費6萬4167元，茲限上訴
    人於收受本裁定7日內向本院如數繳納，並提出委任律師或
    具律師資格之關係人為訴訟代理人之委任書，逾期未補正，
    即駁回其上訴。
三、爰裁定如主文。
中　　華　　民　　國　　111 　年　　10　　月　  26  　日
                  民事第十三庭  
                        審判長法  官   林純如
                              法  官   林于人 
                              法  官   柯雅惠
附表：
編號 發票人 受款人 付款人 發票日 票面金額 支票號碼 １ 翌通科技股份有限公司 （空白） 第一商銀忠孝路分行 108年10月14日 200萬元 KA0000000 ２ 翌通科技股份有限公司 （空白） 第一商銀忠孝路分行 109年7月20日 100萬元 KA0000000 ３ 翌通科技股份有限公司 （空白） 第一商銀忠孝路分行 109年7月25日 100萬元 KA0000000 
正本係照原本作成。
不得抗告。
中　　華　　民　　國　　111 　年　　10　　月　　26　　日
　　　　　　　　　　　　　
　　　　　　　　　　　　　　  書記官   陳泰寧